臺灣臺中地方法院民事裁定　　　　　　　　100年度抗字第5號
抗　告　人　王阿興
送達代收人　廖君育
相　對　人　華南商業銀行股份有限公司
法定代理人　王濬智
送達代收人　詹世忠
上列抗告人與相對人間因聲請拍賣抵押物事件，抗告人對於中華
民國99年11月12日本院民事庭司法事務官99年度司拍字第727號
所為之裁定提起抗告，本院合議庭裁定如下：
    主    文
抗告駁回。
抗告程序費用新台幣壹仟元由抗告人負擔。
    理    由
一、相對人於原法院聲請意旨略以：債務人力綺實業股份有限公
    司邀同王慶鐘、王宣智及抗告人擔任連帶保證人於民國97年
    9月30日向相對人借款新台幣（下同）5000萬元，約定於104
    年9月30清償，應按月繳納本息，如一次未履行，即喪失期
    限利益，視為全部到期。詎渠等自99年6月30日起即未繳納
    本息，應視同全部到期，計尚積欠本金00000000元及自99年
    7月1日起之利息暨違約金等，抗告人及他債務人並以如原裁
    定附表所示不動產設定最高限額1億零800萬元之抵押權以為
    擔保。茲因渠等未按期清償，依約定已視為全部到期，爰依
    民法第873條規定，聲請拍賣抵押物等語，並提出抵押權設
    定契約書、他項權利證明書、土地及建物登記謄本、借據暨
    增補契約、授信約定書、放款交易明細查詢單等件為證。
二、相對人因實行抵押權，對於抗告人及其他債務人等聲請法院
    裁定許可拍賣抵押物，並經原裁定予以准許。
三、抗告意旨略以：抗告人所有系爭土地固設定最高限額抵押權
    ，唯抗告人並無於97年9月30日擔任力綺實業股份有限公司
    向相對人借款之連帶保證人，揆諸最高法院相關判例及判決
    意旨，本件相對人就抗告人擔任連帶保證人乙節，自應負舉
    證之責。詎原審裁定疏未注意，遽予准許相對人對抗告人許
    可拍賣抵押物之裁定，顯有違誤等語。爰依法提起抗告，請
    求廢棄原裁定。
四、按抵押權人，於債權已屆清償期，而未受清償者，得聲請法
    院拍賣抵押物，就其賣得價金而受清償，民法第873條第1項
    定有明文。又聲請拍賣抵押物係屬非訟事件，法院祇須就抵
    押權人提出之文件為形式上審查，如認其有抵押權登記擔保
    範圍之債權存在，且債權已屆清償期而未受清償，即應為准
    許拍賣抵押物之裁定；且此類事件，並無確定實體上法律關
    係存否之性質，如對於抵押債權之存否有爭執，應另循訴訟
    途徑以謀解決，而不得於抗告程序中主張以求解決，並據為
    廢棄拍賣裁定之理由（參最高法院51年臺抗字第269號判例
    、94年度臺抗字第631號裁定意旨）。是聲請法院裁定准許
    拍賣抵押物，係屬非訟事件，為裁定之法院僅就抵押權人所
    提出之抵押權設定契約書、他項權利證明書、土地暨建物登
    記謄本為形式上之審查，無從審酌屬於實體上法律關係之事
    由，抗告法院即本院就拍賣抵押物裁定准予強制執行事件亦
    應僅就形式審查，不得審酌抗告人所爭執之實體事項。
五、經查，本件抵押權業已依法登記，且已載明所擔保之債權範
    圍為債務人力綺實業股份有限公司、王慶鐘及抗告人對抵押
    權人即相對人現在（包括過去所負現在尚未清償）及將來所
    負之借款、票據、保證、損害賠償暨其他一切債務，此觀諸
    原審卷附之他項權利證明書、抵押權設定契約書、其他約定
    事項、土地及建物登記謄本甚明。而依相對人所提出之上開
    資料形式上審查，已足以認定該抵押權所擔保之債權存在，
    且原審於本件裁定前，並已發函通知包含抗告人在內之債務
    人，就該抵押權所擔保之債權額陳述意見，惟渠等均未表示
    任何意見等情，亦有該函文、送達證書附於原審卷可憑，準
    此，自難認原審裁定有何違反抗告人抗告狀所援引之相關判
    例、判決意旨可言。又查債務人力綺實業股份有限公司等對
    相對人所負債務既已依約定視為全部到期而未受清償，揆諸
    上開判例、裁定意旨說明，法院即應為准許拍賣抵押物之裁
    定。至抗告人有無擔任系爭借款之連帶保證人乙事，核屬實
    體事項之爭執，應由抗告人另循訴訟途徑以謀解決，非本件
    非訟事件程序所得加以審究。故本件抗告無理由，應予駁回
    。
六、另按對於非訟事件，依法應由關係人負擔費用者，法院裁定
    命關係人負擔時，應一併確定其數額，亦為非訟事件法第24
    條第1項所明定，而本件抗告程序費用額，審核卷附證物後
    確定為如主文第2項所示金額，併此敘明。
七、據上論結，本件抗告為無理由，爰依非訟事件法第46條、第
    21條第2項、第24條第1項，民事訴訟法第495條之1第1項、
    第449條第1項、第78條，裁定如主文。
中    華    民    國    100    年    1    月    5    日
                  民事第四庭  審判長法  官  楊國精
                                    法  官  張清洲
                                    法  官  黃文進
以上正本係照原本作成。
如不服本裁定，僅得於收受本裁定正本送達後10日內，以適用法
規顯有錯誤為理由，向本院提出再抗告狀（須附繕本)，並繳納
再抗告裁判費新台幣1000元。
中    華    民    國   100    年    1     月    5     日
                                    書記官